臺灣高雄地方法院刑事裁定　　　　　　　　九十三年度交聲字第三八七號
　　原處分機關　高雄市政府交通局交通事件裁決處
　　異　議　人
　　即受處分人　乙○○
右列異議人即受處分人因違反道路交通管理處罰條例案件，對於高雄市政府交通局交
通事件裁決處勒民國九十三年七月十四日所為之處分（原處分：高市府交裁字第三二
－Ｂ00000000號）聲明異議，本院裁定如左：
    主  文
原處分撤銷。
乙○○不罰。
    理  由
一、異議意旨略以：原處分機關以受處分人即異議人（以下均簡稱為異議人）乙○○
    ，於民國九十三年六月十六日二十二時許，駕駛車牌號碼：ＺＦ—七五二號營業
    小客車（計程車），行經高雄市○○路口處時，因駕駛人經酒測後為每公升一．
    一三毫克，已超過法定之每公升○．五五毫克，乃依道路交通管理處罰條例第三
    十五條第一項第一款規定，移送裁罰、裁處異議人罰鍰新臺幣玖仟伍佰元整，及
    吊扣駕駛執照十二月。然異議人係於當天晚上駕車停於福安路與河北路口麵攤與
    人喝酒時發生爭執、互毆，致遭警帶回警局實施酒測，異議人實無酒醉駕車情事
    ，顯見前開舉發、裁罰與事實不符。異議人對此裁罰不服，爰於法定期間內對前
    開處分聲明異議，請求撤銷原處分等語。
二、按法院受理交通事件，準用刑事訴訟法之規定，道路交通管理處罰條例第八十九
    條前段定有明文。是最高法院七十六年台上字第四九八六號判例「認定犯罪事實
    所憑之證據，雖不以直接證據為限，間接證據亦包括在內。然而無論直接證據或
    間接證據，其得為訴訟上之證明者，須於通常一般之人均不致有所懷疑，而得確
    信其為真實之程度者，始得據為有罪之認定。倘其證明尚未達到此一程度，而有
    合理之懷疑存在，而無從使事實審法院得有罪之確信時，即應由法院為諭知被告
    無罪之判決。」所揭示刑事訴訟法上法院認定事實之最重要原則，於法院審理行
    為人違反道路交通管理處罰條例案件時，當有其適用。易言之，法院於審理行為
    人違反道路交通管理處罰條例案件，當踐行完畢調查證據程序後，為事實之認定
    時，如就原處分機關所認定之行為人違規事實仍有合理之訴訟上懷疑，而無法確
    信行為人確有該當於道路交通管理處罰條例各該處罰條文之構成要件事實時，此
    際即應依訴訟上之待證事實「倘有懷疑，則從被告之利益作解釋」之證據法則，
    作對受處分人有利之認定，核先敘明。
三、本件異議人於九十三年六月十六日二十二時許，駕駛車牌號碼：ＺＦ—七五二號
    營業小客車，行經高雄市○○路口處時，因駕駛人經酒測後為每公升一．一三毫
    克之違規事由，為高雄市政府警察局苓雅分局凱旋路派出所警員莊文隆開單舉發
    ，並移送高雄市政府交通局交通事件裁決處，依道路交通管理處罰條例第三十五
    條第一項第一款規定，裁處異議人罰鍰新臺幣玖仟伍佰元整，及吊扣駕駛執照十
    二月之事實，固有高雄市政府警察局舉發違反道路交通管理事件通知單、高雄市
    ○○○○道路交通管理事件裁決書（高市府交裁字第三二－Ｂ00000000
    號）各一紙附卷可稽，然則經異議人聲明異議，並以前詞置辯，經查：
  (一)異議人於本院調查時陳稱：於九十三年六月十六日晚上九點左右，係因母親生病
    住院，即於探病後將計程車停放於高雄市立民生醫院附近福安路與河北路口旁檳
    榔攤前，因該檳榔攤晚上九點就要關門，檳榔攤負責人甲○○要求伊將車停放於
    福安路旁，伊即將車停放於福安路旁麵攤前，剛好有朋友在該麵攤喝酒，伊即過
    去與他們喝酒，俟因他人（即嗣後與之發生衝突之證人丙○○）到該麵攤與伊發
    生爭執打架，經人報案後，旋為到場處理之警員莊文隆帶回派出所作筆錄及實施
    酒測；且警察於舉發違反道路交通管理事件通知單上載明違規之時間為當日二十
    二時，當時伊係在警察局作筆錄，伊不可能駕車等語（詳本院卷第十五頁、第二
    十四頁筆錄）等語。而異議人所供述上情，與經本院傳訊證人即與異議人發生爭
    執之丙○○，及該福安路與河北路口之檳榔攤負責人甲○○到庭證述之情節大致
    相符，有證人丙○○、甲○○訊問筆錄附卷可稽（詳本院卷第二十六頁筆錄）。
  (二)嗣證人莊文隆即舉發本件違規之高雄市政府警察局苓雅分局凱旋路派出所警員到
    庭固結證稱：本件係因異議人與丙○○發生爭執，根據民眾報案後到場處理，因
    丙○○說異議人開車要撞他，警方有調取現場附近之監視錄影帶，確實發現異議
    人及丙○○站在計程車旁，異議人也承認計程車是他開來的，後來有將異議人帶
    回派出所實施酒測及作筆錄，當時是依被害人丙○○陳述：「異議人要開車撞他
    」，所以警方認為異議人有酒醉駕車情形等情在卷（詳本院卷第二十七頁筆錄）
    ，並據證人莊文隆庭呈處理異議人與丙○○發生爭執案件之警詢筆錄一份，及當
    日警方調閱案發地點之監視錄影帶之翻拍照片三幀附卷為憑。嗣經本院核閱證人
    莊文隆（即警員）庭呈之警訊筆錄，確有載明丙○○於警詢中曾供述：「（問：
    乙○○《即異議人》是否酒後駕車衝撞你？）答：是的，乙○○是酒後開車衝撞
    我，他是從高雄市○○路與福安路口駕車至同慶路衝撞我」等語（詳本院卷第三
    十九頁反面筆錄）。然此業據到庭之證人丙○○結證稱：伊係在麵攤與異議人發
    生爭執後，即到對面超商買煙後再回到麵攤異議人車旁時，就和異議人發生爭執
    打架，接著警察就來了，警訊筆錄的意思是異議人想要開車衝撞伊，但實際並沒
    有開車衝撞伊，因當時和異議人打架，異議人說要開車衝撞伊，伊就拿酒瓶砸過
    去，結果砸到異議人之計程車；警詢時因為當時有喝酒，所以沒有仔細看，異議
    人確實沒有開車衝撞伊，沒有想到警詢筆錄只少一個「想」字就差那麼多等情明
    確在卷（詳本院卷第二十七頁筆錄）。又參以警員呈庭之監視錄影帶翻拍照片三
    幀，固可證明異議人與丙○○發生爭執時雙方確有站立於該計程車旁之事實，然
    參諸前開證人丙○○、甲○○之證詞以觀，異議人確係於麵攤喝酒後與丙○○發
    生爭執遭警方帶回派出所始實施酒測，是尚無積極證據足資證明異議人確有酒後
    駕車之事實，已堪認定。
  (三)綜上調查證據之結果，本件係因警方依證人丙○○警詢筆錄供述異議人酒後駕車
    欲衝撞伊，致誤認異議人確有酒後駕車之違規事由而開單舉發，此與證人丙○○
    、甲○○到庭證述之情事確有不符。是本件舉發違規事由既尚有可疑之處，自無
    法讓異議人心服。本院依上開調查之結果，認為原處分機關所認定之行為人違規
    事實尚有合理之訴訟上懷疑存在，此際即應依訴訟上之待證事實「倘有懷疑，則
    從被告之利益作解釋」之證據法則，作對受處分人有利之認定。從而，本件異議
    人之異議，於法即為有理由，原處分自應予以撤銷，爰另為諭知異議人不罰之裁
    定，俾資適法。
據上論斷，應依道路交通案件處理辦法第二十條前段，裁定如主文。
中      華      民      國      九十三      年      九    月    十四    日
                                      臺灣高雄地方法院交通法庭
                                         法  官  柯  盛  益
右正本證明與原本無異。
如不服本裁定應於送達後五日內向本院提出抗告狀。
              書記官  陳  昱  良
中      華      民      國      九十三      年      九    月    十四    日
